臺灣臺南地方法院民事裁定
111年度消債更字第77號
債  務  人  方晏彬即方健城即方健光




代  理  人  杜婉寧律師(法扶律師)
上列當事人依消費者債務清理條例，聲請更生事件，本院裁定如
下：   
    主  文
聲請人方晏彬即方健城即方健光自民國一百一十一年三月三十一
日下午四時起開始更生程序，並命司法事務官進行本件更生程序
。
    理  由
一、聲請意旨略以：聲請人即債務人方晏彬即方健城即方健光前
    向金融機構辦理信用貸款、信用卡契約等，致積欠無擔保債
    務計新臺幣（下同）1,366,778元，因無法清償債務，乃於
    民國111年1月間向本院聲請前置調解，因無法負擔債權人所
    提還款方案而於同年2月17日調解不成立，因聲請人有不能
    清償債務或有不能清償之虞，復未經法院裁定開始清算程序
    或宣告破產，爰依法聲請准予裁定更生等語。
二、按「債務人不能清償債務或有不能清償之虞者，得依本條例
    所定更生或清算程序，清理其債務。」消費者債務清理條例
    （下稱消債條例）第3條定有明文。衡以消費者與金融機構
    間債之關係之發生，係依契約自由原則及相互間之信賴為基
    礎，此為社會經濟活動得以維繫及發展之重要支柱，債務人
    經濟窘迫，固不應任其自生自滅，債權人一方之利益，仍不
    能因之摒棄不顧。是債務人於協商程序中，自應本於個人實
    際財產及收支狀況，依最大誠信原則，商討解決方案。如終
    究不能成立協商，於聲請更生或清算時，法院審酌上開條文
    所謂「不能清償或有不能清償之虞」，自宜綜衡債務人全部
    收支、信用及財產狀況，評估是否因負擔債務，而不能維持
    最基本之生活條件；所陳報之各項花費，是否確屬必要性之
    支出；如曾有協商方案，其條件是否已無法兼顧個人生活之
    基本需求等情，為其判斷之準據。
三、經查：
  ㈠聲請人前向金融機構辦理信用貸款、信用卡契約等，致現積
    欠無擔保債務至少1,366,778元，前即因無法清償債務，而
    於111年1月間向本院聲請前置調解，因無法負擔債權人所提
    還款方案而於111年2月17日調解不成立等情，有111年2月24
    日更生聲請狀所附債權人清冊、調解不成立證明書、財團法
    人金融聯合徵信中心前置協商專用債權人清冊等件在卷可稽
    （見本院卷第21-23、49-55頁），堪信為真實。
  ㈡聲請人自陳現於順騰事業有限公司擔任清潔工，依其領有111
    年2月至3月薪資之存摺內頁所示，每月平均薪資為26,968元
    ，名下僅有1輛1999年出廠之無殘值汽車、108、109年度申
    報所得為0元、321,040元，現勞保投保於順騰事業有限公司
    ，每月投保薪資27,600元等情，有111年2月24日更生聲請狀
    所附財產及收入狀況說明書、領有薪資之存摺內頁、綜合所
    得稅各類所得資料清單暨國稅局財產歸屬資料清單、勞工保
    險被保險人投保資料表、111年3月16日陳報狀所附存摺內頁
    、本院稅務電子閘門財產所得調件明細表、嘉義縣社會局11
    1年3月25日可稽（見本院卷第25-48、83、107-110、145頁
    ）。另查無聲請人有其他收入來源，佐以聲請人領有111年2
    月至3月薪資之存摺內頁為證，則以聲請人111年2月至3月薪
    資之平均收入每月26,968元作為核算其現在償債能力之基礎
    ，應能反映真實收入狀況。
  ㈢至支出部分，聲請人主張扶養雙親，每月各支出扶養費2,555
    元。按直系血親相互間，互負扶養之義務，民法第1114條第
    1款定有明文。查聲請人父親108、109年皆未申報所得，名
    下有1輛2000年出廠之無殘值汽車；聲請人母親每月領有中
    低老人生活津貼7,759元、108、109年皆未申報所得，名下
    有1輛1991年出廠之無殘值汽車等情，有111年3月16日陳報
    狀所附戶籍謄本、繼承系統表、本院稅務電子閘門財產所得
    調件明細表、嘉義縣社會局111年3月25日函等附卷可證(見
    本院卷第95-97、99-108、145頁)。扶養費用部分，依消債
    條例第64條之2第1、2項，並參照民法第1118、1119條規定
    ，其負扶養義務之程度，亦應考量其目前身負債務之窘境，
    所負擔之扶養義務能力，自非比一般，在無其他更為詳實之
    資料可供佐證之情形下，故本院認定以臺南市111年度之每
    人每月最低生活費為14,230元之1.2倍為17,076元為標準，
    則扣除中低老人生活津貼7,759元，則與2名手足分擔父母扶
    養費後，聲請人每月應支出之父母扶養費應以8,768元【計
    算式：(17,076×2-7,759）÷3＝8,768】為度，聲請人就此主
    張支出5,110元，低於上開核算數額，應認可採。至聲請人
    個人日常生活必要費用部分，審酌聲請人負債之現況，基於
    社會經濟活動之互賴及誠信，該日常生活所需費用，自應節
    制開支，不得有超越一般人最低生活標準之享受，否則反失
    衡平，本院依消債條例第64條之2第1項，參酌衛福部社會司
    所公告歷年最低生活費標準，臺南市111年度之每人每月最
    低生活費為14,230元之1.2倍為17,076元，則聲請人每月最
    低生活費除有特殊情形並有證據證明者外，自宜以此為度，
    始得認係必要支出。聲請人主張每月個人必要生活費每月支
    出21,387元，高於上開標準，且未釋明有較高支出之必要性
    ，則本院認應以上開標準17,076元列計，較為可採。
  ㈣綜上所述，以聲請人現每月之收入26,968元為其償債能力基
    準，扣除其每月扶養費5,110元及個人必要生活費17,076元
    後尚餘4,782元，而聲請人目前負債總額為1,366,778元，以
    上開餘額按月攤還結果，約23年餘期間始能清償完畢，堪認
    聲請人確有不能清償債務或有不能清償之虞之情事。從而，
    聲請人主張已不能清償債務，聲請本院准予更生，依所舉事
    證及本院調查結果，即無不合。
四、末按「法院開始更生程序之裁定，應載明其年、月、日、時
    ，並即時發生效力。」、「法院裁定開始更生或清算程序後
    ，得命司法事務官進行更生或清算程序，必要時得選任律師
    、會計師或其他適當之自然人或法人一人為監督人或管理人
    。」消費者債務清理條例第45條第1項、第16條第1項分別定
    有明文。本件聲請人其目前收入及財產狀況，不能履行債務
    ，依聲請人其目前收入及財產狀況，未償之債務亦屬不能清
    償，有如上述。此外，復查無聲請人有消費者債務清理條例
    第46條各款所定駁回更生聲請等事由，從而，聲請人聲請更
    生，洵屬有據，應予准許，爰命司法事務官進行本件更生程
    序。
五、依消費者債務清理條例第11條第1項、第45條第1項、第16條
    第1項，裁定如主文。
中　　華　　民　　國　　111 　年　　3 　　月　　31　　日
                    民事第四庭    法  官　李姝蒓
以上正本證明與原本無異。
本裁定不得抗告。
本裁定已於111年3月31日下午4時公告。
中　　華　　民　　國　　111 　年　　3 　　月　　31　　日
                                  書記官　張鈞雅